【裁判字號】    99,易,2311
【裁判日期】    990907
【裁判案由】    妨害兵役
【裁判全文】
臺灣臺中地方法院刑事判決              99年度易字第2311號
公  訴  人  臺灣臺中地方法院檢察署檢察官
被      告  甲○○原名林育稼.
上列被告因妨害兵役案件，經檢察官提起公訴（99年度偵字第13
191號），本院判決如下：
    主    文
甲○○無罪。
    理    由
一、公訴意旨略以：被告甲○○（原名林育稼）係臺中縣後備指
    揮部99年度博愛甲字第250207號教育召集之應召員，其祖母
    乙○○於民國99年2月11日，持其祖父林山甲之印章（乙○
    ○不識字），代其收受臺中縣後備指揮部所發，指定被告應
    於99年3月29日至臺中縣烏日鄉○○村○○路○段502號「成
    功嶺營區」報到之博愛甲字第250207號教育召集令，乙○○
    並已於99年3月中旬之前通知被告，詎被告竟意圖避免該教
    育召集，未前往報到，而應受召集，無故逾應召期限2日，
    因認被告涉有妨害兵役治罪條例第6條第1項第4款之罪嫌等
    語。
二、按犯罪事實應依證據認定之，無證據不得認定犯罪事實；又
    不能證明被告犯罪者，應諭知無罪之判決，刑事訴訟法第15
    4條第2項、第301條第1項分別定有明文。而所謂認定犯罪事
    實之證據，係指足以認定被告確有犯罪行為之積極證據而言
    ，該項證據須適合於被告犯罪事實之認定，始得採為斷罪之
    資料。又事實之認定，應憑證據，如未能發現相當證據，或
    證據不足以證明，自不能以推測或擬制之方法，以為裁判之
    基礎。再認定犯罪事實所憑之證據，雖不以直接證據為限，
    間接證據亦包括在內，然不論直接證據或間接證據，其為訴
    訟上之證明，均須於通常一般人不致有所懷疑，而得確信其
    為真實之程度者，始得據為有罪之認定，倘其證明未達此一
    程度，而有合理之懷疑存在時，即難遽採為不利被告之認定
    （參照最高法院29年台上字第3105號、40年台上字第86號、
    76年台上字第4986號判決意旨）。另刑事訴訟法第161條規
    定，檢察官就被告犯罪事實，應負舉證責任，並指出證明之
    方法。因此，檢察官對於起訴之犯罪事實，應負提出證據及
    說服之實質舉證責任，倘其所提出之證據，不足為被告有罪
    之積極證明，或其指出證明之方法，無從說服法院以形成被
    告有罪之心證，基於無罪推定之原則，自應為被告無罪判決
    之諭知。
三、本件公訴人認被告甲○○涉有妨害兵役治罪條例第6條第1項
    第4款之罪嫌，無非以臺中縣後備指揮部妨害兵役案件移送
    報告書、召集令受領回執、臺中縣後備指揮部教育召集可下
    令人員清冊、國防部後備司令部查詢作業畫面及被告全戶戶
    籍資料查詢結果、被告所使用之0000000000號行動電話門號
    與裝設在台中縣龍井鄉○○路南寮巷28弄48號被告原戶籍地
    之0000000000號市內電話通聯紀錄為其主要論據。訊諸被告
    則堅詞否認有上揭妨害兵役犯行，辯稱伊係因未收到教育召
    集令，才沒有前往成功嶺營區報到，伊於94年間即離開台中
    縣龍井鄉○○路南寮巷28弄46號戶籍地，過年過節偶而回去
    ，該處只有伊祖父母居住，伊祖父因類似中風症狀，於98年
    初開始住院，後來又住進安養院，現已過世，伊未接獲家裡
    打來的電話，0000000000號行動電話門號係吳文陽所有，吳
    文陽為伊於94年間在捷運工地工作時的師傅，伊留該行動電
    話給伊祖父母作為聯絡使用，伊於97年間離開捷運工地等語
    。經查卷附臺中縣後備指揮部妨害兵役案件移送報告書、臺
    中縣後備指揮部教育召集可下令人員清冊、國防部後備司令
    部查詢作業畫面及全戶戶籍資料查詢結果，僅能證明被告係
    臺中縣後備指揮部99年度博愛甲字第250207號教育召集之應
    召員，未於指定之99年3月29日前往臺中縣烏日鄉○○路○段
    502號成功嶺營區報到，被告之戶籍於99年3月18日，由臺中
    縣龍井鄉○○路南寮巷28弄46號遷至高雄市苓雅區○○○路
    6號4樓之4之事實，不能證明被告確有應受教育召集，無故
    逾應召期限2日之避免召集意圖。又上揭教育召集令係由被
    告祖母乙○○於99年2月13日持被告祖父林山甲之印章代為
    收受等情，業據證人乙○○在本院審理時證述綦詳，並有上
    揭教育召集令受領回執在卷可稽。證人乙○○在本院審理時
    另證稱被告係伊孫子，原與伊同住，5年前出去工作即搬離
    伊處，被告曾抄寫電話號碼給伊，有時間也會打電話給伊，
    伊也會打電話給被告，但電話常常沒人接，伊不識字有時候
    會打錯，有時候對方講什麼伊聽不懂，0000000000號室內電
    話為伊夫林山甲生前所申請，上揭教育召集令係伊持伊夫林
    山甲之印章所領取，郵差有向伊說這是被告的兵單，隔一陣
    子伊撥打被告留下的電話要通知被告，但接通後對方講的話
    伊聽不懂，伊即掛掉電話，之後因伊夫林山甲生病，伊很煩
    惱，就忘記再打電話給被告，收到兵單這段時間，伊也沒有
    接到被告打回來的電話等語，佐以該0000000000號行動電話
    門號申請人為吳文陽，並非被告，且裝設在被告原戶籍地之
    0000000000號室內電話與該0000000000號行動電門號，自99
    年2月13日起至99年3月29日止，僅於99年3月13日17時47分
    許曾經通話，通話時間為2至3秒，有0000000000號行動電話
    門號及0000000000號室內電話門號通聯紀錄查詢資料附卷足
    憑，可徵證人乙○○所供應堪採信，本件並無任何事證足資
    證明被告知悉上揭教育召集令之送達，而有應受教育召集，
    無故逾應召期限2日之避免召集意圖，公訴人所舉之證據，
    無從說服本院以形成被告有罪之心證，不能證明被告犯罪，
    揆諸前開說明，自應為被告無罪之諭知。
據上論斷，應依刑事訴訟法第301條第1項判決如主文。
本案經檢察官丙○○到庭執行職務。
中    華    民    國     99    年     9    月    7    日
                  刑事第二庭    法  官  鍾堯航
以上正本證明與原本無異。
如不服本判決應於收受判決後10日內向本院提出上訴書狀，並應
敘述具體理由；其未敘述上訴理由者，應於上訴期間屆滿後20日
內向本院補提理由書（均須按他造當事人之人數附繕本）「切勿
逕送上級法院」。
                                書記官  吳淑願
中    華    民    國     99    年    9     月    7    日

司法院資訊處製作；財團法人民間司法改革基金會備份。
